臺灣新北地方法院刑事判決
110年度訴字第1301號
公  訴  人  臺灣新北地方檢察署檢察官
被      告  霍杏賢



上列被告因傷害案件，經檢察官提起公訴（110年度調偵字第105
8號），本院判決如下：
    主  文
霍杏賢無罪。
    理  由
一、公訴意旨略以：被告霍杏賢於民國109年11月19日11時10分
    許，在新北市○○區○○路000號「成都豆漿大王」店內進行清
    潔工作，因不滿遭告訴人即被告同事李建發潑水，竟基於傷
    害之犯意，以刮水板毆打告訴人，致告訴人受有右側腕部挫
    傷之傷害。因認被告涉犯刑法277條第1項之傷害罪嫌。
二、按犯罪事實應依證據認定之，無證據不得推定其犯罪事實；
    又被告行為不罰者，即應諭知無罪之判決，刑事訴訟法第15
    4條、第301條第1項後段分別定有明文。
三、本件公訴人認被告涉有上開傷害罪嫌，無非是以告訴人於警
    詢及偵查中的指述、現場監視器畫面照片、新北市立聯合醫
    院乙種診斷證明書等證據為其依據。
四、訊據被告堅決否認有上揭犯行，辯稱：告訴人先用東西潑我
    ，我不知道那是水還是什麼東西，我是直接反應把他的杯子
    打落，我沒有傷害到告訴人等語。
五、經查：
  ㈠被告與告訴人本來是新北市○○區○○路000號「成都豆漿大王」
    的同事，於109年11月19日11時10分許，告訴人因為不滿被
    告工作上的行為，就持杯子裝水朝正在拿著刮水板進行清潔
    工作的被告的臉部及胸口潑灑，被告下一秒隨即持手上的刮
    水板擊落告訴人手上的杯子等事實，為被告所不爭執，並有
    告訴人在警詢及偵查中的指述、現場監視器畫面照片（監視
    器所載時間與案發時間不一致）、本院勘驗筆錄可以佐證（
    偵卷第13頁、本院卷第39至47頁），可以確認無誤。
  ㈡告訴人於109年11月19日11時58分許前往新北市立聯合醫院急
    診就診，診斷出右側腕部挫傷之傷勢，有新北市立聯合醫院
    109年11月19日乙種診斷書在卷可查（偵卷第12頁），並有
    本院依職權調取之告訴人當日急診就診病歷可以佐證（本院
    卷第55至63頁），考量告訴人前往急診就診的時間與上開案
    發時間極為相近，且所受傷勢又與事發經過相符，可以認定
    告訴人因為被告持刮水板擊打其所持水杯，確實受有右側腕
    部挫傷之傷害。
  ㈢被告持刮水板擊打告訴人手持之水杯時，因為刮水板的握柄
    甚長，不易精確瞄準打擊部位，且告訴人所持水杯又是移動
    中的物體，很難準確的只打中水杯，而不打中告訴人手腕。
    因此，被告在擊打之時，主觀上應該知道這麼做有可能會擊
    中告訴人的手腕造成告訴人受傷，但其仍為了打落告訴人所
    持水杯而予以擊打，可以認定被告有「就算打到告訴人手腕
    也在所不惜」的心態，其主觀上確有傷害告訴人的不確定故
    意。
  ㈣雖然被告主觀上有傷害之不確定故意，客觀上也造成告訴人
    受有傷害，然而，刑法第23條規定：「對於現在不法之侵害
    ，而出於防衛自己或他人權利之行為，不罰。但防衛行為過
    當者，得減輕或免除其刑。」本件告訴人持水杯裝水朝被告
    臉部、胸口潑灑的行為，就算潑的只是清水，也是一種對他
    人人格嚴重侮辱的行為，是對於被告人格權、名譽權的現在
    不法侵害。而告訴人潑灑後，手上仍有杯子，裡面仍可能有
    殘水，被告為避免告訴人繼續朝其潑灑，持續侮辱自己，即
    以手中所持刮水板打落告訴人手中的杯子，且未繼續追打告
    訴人，足見被告主觀上確實是出於防衛自己的意思，客觀上
    也是防止告訴人繼續朝其潑水的有效防衛手段，應為正當防
    衛之行為。雖然此一行為可能造成告訴人手部挫傷，但被告
    所要保護的是自身的人格權、名譽權，且朝他人臉部潑水是
    對他人人格權、名譽權的嚴重侵害，與告訴人之身體法益可
    能受有輕微傷害相較，被告行為所欲防衛的法益與所侵害的
    法益並未失衡，因此也無防衛過當之情形。因此，被告的行
    為可以援引正當防衛阻卻不法。
  ㈤在罪責部分，當他人持水杯朝自己潑水，在不知道其內究竟
    是何種液體、不知會不會對身體有傷害的情況，直接打落對
    方所持水杯以避免損害繼續擴大，應該是多數人的直接反射
    動作，要求被告這時候要忍耐、做好準備迎接可能會再潑來
    的液體，或者是要小心的瞄準再打落對方水杯（叫對方不要
    動？），都是強人所難而欠缺期待可能性的事。法院所宣示
    的判決，是在告訴人民什麼可以做，什麼不能做，所以判決
    所揭示的行為準則，不能讓人民覺得法院是在設立一些站著
    說話不腰疼的高標準，必須在一般人民可以接受且可同理的
    規範內，去告訴人民應該怎麼做。因此本院認為，要求被告
    不要持手上的刮水板去打落告訴人手中的水杯，或者是要求
    被告要小心的打落杯子，不可以傷害到告訴人，都是欠缺期
    待可能性的事，被告的行為自屬欠缺罪責。
六、綜上所述，本件被告雖然主觀上有傷害之不確定故意，客觀
    上也有傷害之行為，但因為屬於刑法第23條之正當防衛行為
    ，罪責部分也欠缺期待可能性，其行為不罰，應依刑事訴訟
    法第301條第1項後段規定，判決被告無罪，以免冤抑。
據上論斷，應依刑事訴訟法第301條第1項後段，判決如主文。
本件經檢察官陳旭華偵查起訴，由檢察官盧祐涵到庭執行公訴。
中　　華　　民　　國　　111 　年　　4 　　月　　12　　日
                  刑事第十六庭審判長法  官  黃志中
　　　　　　　　　
　　　　　　　　　                  法  官  時瑋辰
　　　　　　　　　
　　　　　　　　　                  法　官  薛巧翊
上列正本證明與原本無異。
如不服本判決，應於判決送達後20日內敘明上訴理由，向本院提
出上訴狀 (應附繕本) ，上訴於臺灣高等法院。其未敘述上訴理
由者，應於上訴期間屆滿後20日內向本院補提理由書「切勿逕送
上級法院」。
                                    書記官  田世杰
中　　華　　民　　國　　111 　年　　4 　　月　　12　　日